【裁判字號】    88,自,117
【裁判日期】    900313
【裁判案由】    公共危險等
【裁判全文】
臺灣雲林地方法院刑事判決                          八十八年度自字第一一七號
    自  訴  人  丙○○
                乙○○
                丑○○
                癸○○
                己○○
                戊○○
                甲○○
                庚○○
    共      同
    自訴代理人  李世才律師
    被      告  辛○○
                丁○○
                壬○○
    右  一  人
    選任辯護人  黃麗蓉
    被      告  子○
右列被告因公共危險等案件，經自訴人提起自訴，本院判決如左：
    主  文
子○無罪。
辛○○、丁○○、壬○○部分自訴不受理。
    理  由
壹、無罪部分：
一、自訴意旨：詳如附件自訴狀所載。
二、按犯罪事實應依證據認定之，無證據不得推定其犯罪事實；又不能證明被告犯罪
    者，應諭知無罪之判決，刑事訴訟法第一百五十四條、第三百零一條第一項分別
    定有明文。又事實之認定，應憑證據，如未能發現相當證據，或證據不足以證明
    ，自不能以推測或擬制之方法，為裁判基礎（最高法院四十年臺上字第八六號判
    例參照）。復認定犯罪事實，所憑之證據，雖不以直接證據為限，間接證據亦包
    括在內，然無論直接或間接證據，其為訴訟上之證明，須於通常一般之人均不致
    於有所懷疑，而得確信其為真實之程度者，始得據之為有罪之認定，倘其證明尚
    未達到此一程度，而有合理性懷疑之存在時，即無從為有罪之認定，此亦有最高
    法院七十六年臺上字第四九八六號判例可資參照。再自訴人指訴是以被告受刑事
    訴追為目的，是其陳述是否與事實相符，仍應調查其他證據以資審認，不得僅憑
    自訴人指訴遽令被告入罪，最高法院五十二年臺上字第一三○○號判例可循。
三、訊據被告子○，固坦承於民國八十三年三月間，受僱於被告壬○○及丁○○，負
    責銷售斗六市「大東京賺錢巨星」商場大樓之房屋，惟堅決否認有何自訴人所指
    詐欺取財或損壞保護生命設備之犯行，辯稱：伊只負責管理現場銷售人員及事後
    業務檢討，並未直接與客戶洽談買賣細節，而當時是預售屋的銷售，向客戶銷售
    的資料均係依據建築藍圖或由建商提供，事後建商如何施工或更改，伊並不知情
    等語。經查，訊據自訴人等人或謂無印象是否與被告子○接洽過買賣房屋事宜，
    或謂未與被告子○接洽過房屋買賣事宜，或謂只見過子○在銷售現場招呼客人，
    然就被告子○對於自訴人等人究有何詐欺取財或損壞保護生命設備之分擔行為，
    並無法詳細指明，是被告子○有無自訴人上開指涉之共犯犯行，已有疑義？又衡
    諸房地產業之分工，因建設公司擅於興建房屋，並不擅於房屋之銷售，故常見建
    設公司僱用短期之銷售小姐或委請具銷售專長之公司，負責對客戶作房屋銷售之
    簡介，期能以專業分工，創造銷售佳績；而本件據被告壬○○到庭供稱：當時伊
    公司是僱用子○約三個月，負責銷售預售屋，向客戶銷售的資料是依據建築執照
    的資料，由公司所提供，公司於銷售一段期間後，才整地動工興建，動工興建時
    銷售小姐均已離開等語；並參酌自訴人指稱僅於銷售期間見過被告子○，其後即
    未曾再見過一情，足認被告子○應僅係受僱於建設公司擔任短期房屋銷售事務之
    人員無訛。而依本件自訴人所購買之房屋，均係先售後建之預售屋模式，為自訴
    人所不否認，是銷售人員並無法依實體向客戶簡介，所能參考者，僅係建設公司
    所提供之相關資料而已，然本件工程之興建既係在銷售人員離開後，才開始動工
    ，則被告子○等銷售人員，衡情應無法預知建築公司是否有確依所提供之資料內
    容興建房屋，故尚難僅因被告子○當時在房屋銷售現場招待客戶，負責銷售房屋
    事務，即遽認被告子○有共犯詐欺取財及損壞保護生命設備之犯行；復觀諸自訴
    人係指涉本案之商業大樓就三商百貨未進駐經營、窄縮通道、短少坪數交付將多
    出之坪數轉賣他人、將陽台主樑破壞變更後，擴劃陽台用地為賣場用地而出售、
    未裝設獨立之水錶及電錶等事項，於後來交屋之實體與所簽立之契約內容或宣傳
    單有不符情形，因認被告子○與被告辛○○、壬○○及丁○○涉有上開所指之共
    犯犯行，惟此部分之同一事實業經臺灣雲林地方法院檢察署檢察官以八十九年度
    偵續字第四號偵查終結後，亦認被告辛○○、壬○○及丁○○三人犯罪嫌疑不足
    而為不起訴處分，並經再議駁回確定在案，有該不起訴處分書及臺灣高等法院臺
    南分院檢察署九十年度議字第五一號處分書各一份在卷可稽，故亦難認被告子○
有自訴人上開所指涉之犯行。綜上所陳，被告子○上開所辯尚堪採信。此外，復
    查無其他積極證據足資認定被告子○確有自訴人所指之共犯詐欺取財及損壞保護
    生命設備罪犯行。本件不能證明被告子○犯罪，揆諸首開法條及判例意旨，自應
    為無罪判決之諭知。
貳、不受理部分：
一、按同一案件，經檢察官終結偵查者，不得再行自訴；又不得提起自訴而提起者，
    應諭知不受理之判決，刑事訴訟法第三百二十三條第一項（修正前之舊法）及第
    三百三十四條分別定有明文。次按同一案件曾經檢察官終結偵查者，縱因聲請再
    議發回續行偵查中，亦屬不得再行自訴，如竟提起自訴，即應為不受理之判決；
    復所謂同一案件，係指所訴彼此兩案為同一被告，其被訴之犯罪事實亦屬同一者
    而言，連續犯或牽連犯之一部，業經檢察官為不起訴處分，其效力及於全部，應
    不得提起自訴，最高法院四十八年臺上字第一九七號及五十年臺上字第四五一號
    亦著有判例可參。
二、本件自訴人自訴被告辛○○、壬○○及丁○○涉犯刑法三百三十九條第一項及第
    一百八十九條第一項等罪之犯罪事實（詳如附件自訴狀所載），除被告三人與被
    告子○之共犯罪嫌部分（已如前開所述）外，前業經告訴人廖靜枝、張貴鳳、樊
    期煜向臺灣雲林地方法院檢察署檢察官提出告訴，並經該署檢察官於八十八年十
    一月二十九日偵查終結，以八十七年度偵字第四六五二號為不起訴處分在案，嗣
    雖經告訴人提出再議，為臺灣高等法院臺南分院檢察署發回續行偵查，惟亦經臺
    灣雲林地方法院檢察署檢察官以八十九年度偵續字第四號偵查終結後為不起訴處
    分，並經再議駁回確定在案，有各該不起訴處分書及臺灣高等法院臺南分院檢察
    署九十年度議字第五一號處分書各一份在卷可稽。
三、本件自訴人對於同一案件，於檢察官終結偵查後之八十八年十二月十日對被告辛○○、壬○○及丁○○再行自訴，依照首開法條及判例說明，爰不經言詞辯論，
    逕為不受理之判決。
據上論斷，應依刑事訴訟法第三百零一條第一項、第三百三十四條、第三百四十三條
、第三百零七條、修正前刑事訴訟法第三百二十三條第一項規定，判決如主文。
中      華      民      國      九十      年      三      月    十三    日
                                        臺灣雲林地方法院刑事第一庭
                                            法  官


司法院資訊處製作；財團法人民間司法改革基金會備份。
